臺灣高等法院刑事判決　　　　　　93年度交上更(一)字第13號
上　訴　人　臺灣士林地方法院檢察署檢察官
上　訴　人　丁○○
即　被　告
指定辯護人　本院公設辯護人　甲○○
上　訴　人　丙○○
即　被　告
上列上訴人等因被告等殺人等案件，不服臺灣士林地方法院88年
度重訴字第12號，中華民國89年10月18日第一審判決（起訴案號
：臺灣士林地方法院檢察署88年度偵字第10644 號），提起上訴
後經最高法院發回更為審理，本院判決如下：
    主      文
原判決關於丁○○過失致人於死及執行刑部分撤銷。
丁○○因過失致人於死，累犯，處有期徒刑貳年。
其他上訴駁回。
丁○○上訴駁回部分所處之刑及撤銷改判部分所處之刑，應執行
有期徒刑年月。
    事      實
一、丁○○於民國七十六年間，因違反麻醉藥品管理條例案件，
    經臺灣臺中地方法院判處有期徒刑七月，於七十七年二月四
    日執行完畢；於七十九年間，因施用毒品等案件，經本院判
    處有期徒刑二年，嗣經減刑為有期徒刑一年四月，於八十年
    七月二十九日執行完畢；於八十二年間，因竊盜案件，經臺
    灣臺北地方法院判處有期徒刑三月，於八十二年七月二十一
    日執行完畢；又於八十三年間，因竊盜案件及違反麻醉藥品
    管理條例案件，分經臺灣臺北地方法院及臺灣板橋地方法院
    判決有期徒刑四月、六月，嗣定應執行刑為有期徒刑九月，
    於八十五年十月四日執行完畢，猶不知悔改。復於八十八年
    十月十八日晚間九、十時許，與友人田祚嚴及丙○○在臺北
    市○○街一二六號四樓吾家歌唱城卡拉ＯＫ店飲酒，至十九
    日（原審誤為十八日）凌晨，丁○○已有醉意，復約至天母
    地區繼續飲酒作樂。丁○○明知其因飲酒已不能安全駕駛動
    力交通工具，仍駕駛其所有ＣＹ─一三○二號自用小客車，
    載田祚嚴及丙○○往天母方向行駛。行經臺北市○○○路，
    田祚嚴藉故先行下車，丁○○繼續駕車沿臺北市○○路○段
    由南往北行駛，凌晨二時十分許，行經臺北市○○路○段一
    九九號前時，應注意行車速度，在市區道路，時速不得超過
    四十公里，依當時情形，並無不能注意之情事，仍貿然以時
    速六十公里之速度超速行駛。適臺北市政府警察局保安大隊
    第三中隊（以下簡稱保大三中隊）警員郭振洲駕駛ＣＰ─二
    一四二號（編號三三二號）巡邏車行經承德路三段南行北第
    三車道，發現違反規定未戴安全帽而騎乘ＲＬＷ─二九六號
    輕型機車途經該處之陳文裕，乃閃亮警車警示燈光實施攔檢
    ，郭振洲與警員黃志德、黃忠祥均站立於警車後方盤檢時，
    遭丁○○因酒後且超速駕駛小客車自後直接撞擊，致警員黃
    志德被撞進警察巡邏車底盤下，顱內及胸腔出血，當場死亡
    ；警員郭振洲彈飛至巡邏車前，受有創傷性顱內出血及右下
    肢脛腓骨骨折；警員黃忠祥則倒於巡邏車旁車道，受有頭部
    外傷及右脛腓骨開放性骨折之傷害。郭振洲經路人劉柏杉報
    警，由救護車送醫急救，雖倖免於難，仍因雙側前額葉受損
    症候群，致智力受損嚴重，並受有平衡維持、語言維持、外
    傷性腦傷併認知功能均有障礙之重大難治之重傷害。丁○○
    於肇事後，經路人劉柏杉敲擊車窗告知已撞到人，有人傷亡
    。同車之丙○○見事態嚴重，竟教唆丁○○逃離現場，丁○○明知駕車肇事致人死傷，竟不救護傷者，亦不報警處理，
    與丙○○下車，趁路人劉柏杉至路旁騎樓下以公共電話報警
    之際，相偕沿臺北市○○路○段往北方向逃逸二十八公尺後
    ，轉入該路三段一九一巷繼續逃逸一０八公尺，再轉至距離
    巷口十二‧八公尺處即臺北市○○○路捷運車道下方空地，
    並藏於路側停車後方（即臺北市○○○路三一巷二四之三號
    對面），佯裝情侶低頭躲避。嗣由獲報前往追緝之臺北市政
    府警察局寧夏派出所警員梁榮輝及吳國明以手電筒照射發現
    丁○○頭臉染鮮血，疑為本案肇事者，加以質問，丁○○始
    坦承駕車。同日凌晨二時五十五分許，經警將丁○○帶往臺
    北市立中興醫院抽血檢測其血中酒精濃度為一七一GM/DL (
    換算呼氣酒精濃度為每公升０點八０五毫克）。
二、案經被害人黃志德之父黃武德、被害人黃忠祥提出告訴、被
    害人郭振洲之指定代行告訴人乙○○告訴暨臺北市政府警察
    局大同分局報告臺灣士林地方法院檢察署檢察官相驗後由檢
    察官自動檢舉偵查起訴。
     理       由
壹、被告丁○○酒後駕車公共危險部分：
    被告丁○○經合法傳喚未到庭，惟據被告丁○○前於本院前
    審所為供述，固坦承於前揭時地，在臺北市○○街吾家歌唱
    城卡拉ＯＫ店內飲酒後猶仍駕駛小客車之事實，惟矢口否認
    有公共危險之犯行，辯稱：當時感覺還可以開車，雖有醉意
    ，但不是很醉，應能安全駕駛車輛云云。惟查，被告丁○○
    於肇事後，經警送至臺北市立中興醫院而於八十八年一月十
    九日凌晨二時五十五分許，抽血檢測其血液中酒精濃度為一
    七一MG/DL （換算其呼氣酒精濃度每公升０點八０五毫克）
    ，有臺北市立中興醫院臨床病理科血中酒精濃度報告單附卷
    可稽，而按就醫學實驗研究文獻記載：酒精對人體造成之影
    響，於呼氣時酒精濃度達每公升零點二五毫克即會輕度中毒
    ，造成輕度協調功能降低，呼氣酒精濃度達每公升零點五毫
    克時屬輕到中度中毒症狀，出現反應較慢、感覺減低、影響
    駕駛之狀況；呼氣酒精濃度達每公升零點七五毫克時，將造
    成思考、個性及行為改變，有行政院國軍退除役官兵輔導委
    員會臺北榮民總醫院八十八年八月五日（八八）北總內字第
    二六八六八號函在卷可據，參以其酒後駕駛肇致本件重大車
    禍傷亡情節，足見被告丁○○已不能安全駕駛動力交通工具
    。綜上所述，被告丁○○所為上開辯解，核屬卸責之詞，不
    足採信，此部分犯罪行為，自屬已經證明。
貳、被告丁○○過失致人於死、過失致重傷及過失傷害部分：
    被告丁○○於本院前審固坦承於前揭時地酒後駕車肇事，惟
    矢口否認有過失之犯行，辯稱：當時駕車，時速並不快，對
    事故發生經過，沒有任何記憶。當時並未見到警車，且警車
    並未開啟警示燈光或於車後設置警示燈或路障標示，據事後
    瞭解，當時巡邏車係併排停放於車道內，過失在警車云云。
    然查：
    (一)被告丁○○駕駛自用小客車行經肇事路段時，直接衝撞執
      行攔檢巡邏勤務中之保大三中隊警員黃志德、郭振洲及黃
      忠祥，為僅生還且有正常意識之警員黃忠祥及現場目擊證
      人劉柏杉、陳文裕分別於警詢時陳述明確。並有道路交通
      事故調查報告表、現場圖、現場照片四十七幀在卷可證。
    (二)被害人黃志德確因本件車禍致顱內及胸腔出血而死亡，經
      臺灣士林地方法院檢察署檢察官督同法醫師相驗明確，製
      有相驗屍體證明書、驗斷書、勘驗筆錄及相驗照片在卷可
      憑。被害人郭振洲因遭被告所駕駛小客車撞擊，受有創傷
      性顱內出血、右下肢脛腓骨骨折之傷害，其骨折經開放復
      位及內固定治療，已可藉助助行器自行行走，惟腦部受傷
      部分，係患為雙側前額葉受損症候群，導致智力受損嚴重
      ，恢復困難，其平衡維持、語言表達及認知功能均有障礙
      ，日常生活均須專人照顧，有國立臺灣大學醫學院附設醫
      院八十九年六月二十二日（八九）校附醫秘字第一二一六
      八號函在卷可據，屬重大難治之重傷害。被害人黃忠祥遭
      撞擊受有頭部外傷及右脛腓骨開放性骨折之傷害，亦有國
      立臺灣大學醫學院附設醫院於八十八年十月二十五日出具
      之診斷書存卷為憑。
    (三)按汽車行駛時，其行車速度，在市區道路，時速不得超過
      四十公里；且汽車駕駛人飲酒後其吐氣所含酒精成分超過
      每公升０點二五毫克以上者，不得駕車；道路交通安全規
      則第九十三條第一項第一款、第一百十四條第二款分別定
      有明文。被告丁○○於警詢已自承：於肇事時行車時速為
      六十公里（見相驗卷第六頁反面）；雖證人即臺北市政府
      警察局保安大隊第三中隊小隊長王士勳於檢察官偵查中陳
      稱：研判肇事車輛之時速應在七十公里以上，並於原審法
      院證稱：依被告丁○○肇事車輛及受害巡邏警車撞毀情形
      研判，被告丁○○肇事時行車時速應在時速七十公里至一
      百公里之間；另證人陳文裕亦稱：肇事車輛之速度約在時
      速七、八十公里以上；惟證人王士勳亦於原審自承：並未
      至現場勘查，亦未比對車輛撞擊情形，且未參酌車禍雙方
      之陳述，僅就車損情形判斷被告丁○○肇事時之車速（見
      原審法院八十九年八月十八日筆錄）；證人陳文裕亦於原
      審稱：係依據被告丁○○駕車從伊前方經過，有很大的衝
      擊聲及風速的感覺判斷，渠並不具有依車輛行駛風速及撞
      擊聲判斷車速之能力等語（原審法院八十九年八月二十五
      日筆錄），俱足見前開證人對被告丁○○肇事車速之研判
      ，均屬個人推測之詞，自不足採為認定被告丁○○以時速
      六十公里以上速度駕車之證據。又被告丁○○肇事後抽血
      檢測換算呼氣酒精濃度高達每公升０點八○五毫克，已如
      前述。其酒後超速駕駛肇事，已極明確。
    (四)被告丁○○雖於本院前審時辯稱：伊未見到巡邏警車顯示
      警示燈光，亦未見警察及受檢機車停放於巡邏警車之後；
      被告丙○○亦於本院前審稱：當時巡邏警車係空車，未顯
      示警示燈，執勤警員係站立於巡邏車前方。然查：本件執
      行公務之警員所駕駛之巡邏警車執行攔檢勤務時，已明確
      閃亮警車警示燈光，執勤警員三人均站立於警車後方執行
      盤查任務，遭被告丁○○駕駛之車輛直接撞擊，已據警員
      黃忠祥於原審結證明確，核與現場目擊之證人陳文裕、劉
      柏杉於警詢、偵查及原審證述情節相符，並有證人陳文裕
      所繪製現場關係人位置圖在卷可參（見臺灣士林地方法院
      檢察署八十八年度相字第六三一號卷第十五頁）。又證人
      臺北市政府警察局大同分局寧夏派出所警員吳國明及梁榮
      輝均於原審具結證稱：渠等趕抵肇事現場時，確見遭撞擊
      之巡邏車警示燈呈閃亮狀態等語，並有所製作之報告在卷
      可憑。本件警員三人遭被告撞及後，一死二受傷嚴重，倒
      地無法行動，自無事後開啟警示燈之可能，足見被告丁○○及被告丙○○所指稱：肇事時巡邏車警示燈並未閃亮，
      為虛偽之詞。依肇事現場及車輛照片：確有乙部白色輕型
      機車倒臥路側，被告丁○○所駕駛車輛之自小客車輛前方
      撞毀部位遺有點狀血跡，撞擊後掉落之車輛牌照，亦染有
      血跡，有照片足稽，足見被告丁○○所駕自小客車係撞擊
      受害警員及受檢機車，再直接撞擊警用巡邏警車，已臻明
      確。
    (五)本件事故發生時，保大三中隊警察因發現陳文裕未戴安全
      帽乃停車攔檢，巡邏車係停放於臺北市○○路○段南往北
      方向之第三車道內，雖與路側所劃設停車格內之停車併排
      ，然按警備車於執行任務時，其臨時停車得不受道路交通
      安全規則第一百十一條第四款臨時停車應緊靠道路右側之
      限制，道路交通安全規則第一百十三條定有明文，而依上
      揭事證，巡邏車上之警示燈光確有閃爍，在當時深夜二時
      十分許，人車稀少，且當地路段為四線道，仍有二線車道
      ，可供各型車輛正常行駛，並不妨礙民眾安全及取締違規
      人之安全，該警備車之停置，自無任何疏失，不能因警車
      深夜執行公務停放於第三車道，認其有疏失。
    (六)本件車禍肇事責任，經本院前審送請臺北市車輛車行事故
      鑑定委員會及臺北市政府交通局覆議鑑定結果，亦均認被
      告丁○○酒後超速駕車，為肇事之原因，郭振洲駕駛警車
      並無違規或疏失，有上開鑑定委員會九十年五月十六日北
      鑑審字第九○六○一一二九○○號鑑定意見書及交通局九
      十年七月二日北市交鑑意字第五六六九號覆議意見書在卷
      可稽。被告丁○○之過失行為，與被害人黃志德之死亡及
      郭振洲、黃忠祥與傷害結果之間，自有相當因果關係。
    (七)被告丁○○雖於本院前審另辯稱：伊於肇事時腦中一片空
      白，對肇事過程均無從記憶，主張肇事時因喝酒已處於心
      神喪失之狀況云云。然查：被告丁○○肇事當天於檢察官
      偵查訊問時自承：雖有喝酒，但並沒有醉（見偵查卷第四
      十八頁），被告丙○○於原審亦稱：撞到警車之前，丁○○並未蛇行或變換車道，是直行後撞到的等語（見原審法
      院八十九年七月十四日審判筆錄）；證人田祚嚴於原審證
      稱：離開卡拉ＯＫ店時，被告丁○○精神狀況蠻好的，像
      一般稍微喝了酒的人一樣，比較多話，言語表達還算清楚
      ，離開之後就往前行駛，到西門町圓環，往寶慶路走，並
      繞過總統府，車速都蠻正常的，在其民生西路下車之前，
      被告丁○○並無蛇行、闖紅燈、逆向行駛或任意變換車道
      等危險駕駛行為，覺得她開的蠻好的等語（見原審法院八
      十九年七月十四日審判筆錄）。顯見被告丁○○肇事時及
      肇事前，並無陷於對於外界事務全然缺乏知覺理會及判斷
      作用之心神喪失之程度。又被告丁○○於肇事後經原審法
      院送請行政院國軍退除役官兵輔導委員會臺北榮民總醫院
      進行精神狀況鑑定結果，據覆稱「蕭員於案發前曾與朋友
      飲酒，於案後在市立中興醫院測得之血中酒精濃度為一七
      一MG/DL ，其認知功能、判斷能力、動作及諧調能力應已
      受到酒精之影響，致產生判斷能力以及應變能力之障礙，
      而出現肇事行為」，有該院八十九年四月十九日（八九）
      北總精字第二三三九八號精神狀況鑑定書附卷可按，且該
      鑑定之醫師李鶯喬復於原審證稱：酒精濃度對人影響因人
      而異，係依受鑑定人丁○○於臺北市立中興醫院檢測之血
      中酒精濃度比對文獻數據統計所得，該酒精濃度對一般人
      所產生之作用與影響所作之判斷，認受鑑定人丁○○事發
      當時之認知功能、判斷能力因飲酒而受影響，警覺度明顯
      降低，反應亦會明顯遲緩等語（見原審法院八十九年九月
      二十六日審判筆錄）；參以證人查獲之警察梁榮輝及吳國
      明於原審證述：於查捕被告丁○○到案後，丁○○有哭鬧
      之動作及情緒狀況（見原審法院八十九年八月二十五審判
      筆錄），自足徵被告丁○○當時因飲酒，而致精神耗弱，
      但未達心神喪失之程度。
、被告丁○○肇事逃逸及被告丙○○教唆肇事逃逸部分：
    被告丙○○經合法傳喚未到庭，惟據被告丙○○與丁○○於
    本院前審時之供述，固坦承被告丁○○駕車肇事後離開臺北
    市○○路○段一九九號前之車禍現場，轉往臺北市○○路○
    段一九一巷，嗣在臺北市○○○路三一巷二四之三號前之捷
    運車道下空地旁，為警查獲之事實，惟均矢口否認有肇事逃
    逸及教唆肇事逃逸之犯行。被告丁○○辯稱：不記得當時發
    生何事，並不想逃逸，是丙○○說車要爆炸了，拉著下車，
    一直被拖著走，並無肇事逃逸之故意云云；被告丙○○則辯
    稱：渠並未教唆丁○○逃逸，因發生撞擊後，在車內有聞到
    汽油味，認為車子即將爆炸，就搖醒丁○○，協助其離開車
    輛，以避免危險，下車後並未叫丁○○逃逸，且渠並沒有必
    要逃跑云云。然查：
    (一)被告丁○○駕駛動力交通工具肇事，致保大三中隊員警黃
      志德死亡及警員黃忠祥、郭振洲受傷，經路人劉柏杉告知
      上情後，猶仍未採取救護或其他必要措施，且未向警察機
      關報告，與被告丙○○離開現場，經現場目擊證人劉柏杉
      記下其逃離之路線，告知抵達支援之警網，由員警循線捕
      獲被告丁○○、丙○○之事實，業據證人劉柏杉、陳文裕
      及警員梁榮輝、吳國明於原審具結證明確（見原審法院八
      十九年八月二十五日筆錄），證人劉柏杉並證稱：肇事車
      內有二個人，女的是駕駛人，男的坐在右前座，他們沒有
      下車，敲駕駛座車窗，要女子下來處理，告知：事情大條
      了；當時車窗是關閉的，渠打開車門要該女子下車，該女
      子慢慢下來，男的也下車；又告知：撞到人了，可能有人
      死亡；要女子報警，他們沒有報警，該女子並轉身拿皮包
      ；伊為代為報警，走到旁邊騎樓打公共電話，看到女駕駛
      及男子快跑到一九一巷口，渠叫他們：不要跑！追到巷口
      去，再喊：不要跑！他們仍跑到巷尾右轉等語（見原審法
      院八十九年八月二十五日審判筆錄）。被告丁○○於警詢
      時亦坦稱：車撞到不明物體後，車上友人告知撞到警車趕
      快跑，就跟著一起跑，沒有報案等語（見八十八年十月十
      九日警訊筆錄）；於檢察官初訊時亦稱：撞到警車後，丙○○叫伊趕快跑，當時酒意都已經沒有了等語（見檢察官
      八十八年十月十九日訊問筆錄），被告丁○○復於原審自
      承「丙○○拉我跑，跑了一陣子，坐在紅磚道上，丙○○
      把我頭壓下去，並說，警察來了（見聲羈卷第五、六頁）
      ，被告丙○○於警詢亦供承：當時坐在駕駛座右側，在離
      警車八部車之距離時才發現，然後車子就撞上警車等語（
      見八十八年十月十九日警訊筆錄），於檢察官偵查初訊時
      稱：車禍後確有路人告訴我們丁○○說撞到人，並要求打
      電話叫一一九救護車，伊因又累又怕，並未打電話報警，
      並叫丁○○趕快跑，拉著她說趕快離開這裡，係因心裡害
      怕、恐懼始未留下處理，我承認犯幫助或教唆肇事逃逸罪
      等語（見檢察官八十八年十月十九日訊問筆錄），相互所
      述之情節，與證人劉柏杉證述均相符合。
    (二)被告丙○○雖辯稱因聞到汽油味，擔心爆炸而離開現場云
      云。然據證人劉柏杉及陳文裕於原審證稱：當時車禍現場
      並未聞有汽油或煙硝味，車子並無爆炸之跡象等語（見原
      審法院八十九年八月二十五日審判筆錄），參酌被告丁○○尚從容取走隨身皮包再乘車逃逸之情，足徵被告等並非
      因認汽車有爆炸之危急狀況始行起意離去。
    (三)被告丙○○、丁○○於逃往臺北市○○○路捷運車道下空
      地時，坐於路側停車後方，被告丙○○並將被告丁○○頭
      臉壓低，作情侶狀，嗣自後追捕之警員吳國明及梁榮輝以
      手電筒照射發覺渠等染有血跡為肇事者，出言相詢後，被
      告丁○○始坦承肇事，經證人梁榮輝及吳國明於原審結證
      屬實（見原審法院八十九年八月二十五日審判筆錄），並
      有該警員所提出之報告在卷可參。本件經原審法院於八十
      九年九月八日履勘肇事及被告逃逸後查獲現場，勘查結果
      為：(1)由二０一號至一九一巷口距離為二十八公尺；(2)警
      員吳國明追捕路線即一九一巷總長度為一０八公尺；(3)由
      一九一巷口至發現被告位置為十二‧八公尺，有勘驗筆錄
      在卷可稽（原審(三)卷第一一四至一一六頁），至於卷附警
      員梁榮輝報告書雖記載於離開現場五十多公尺處發現被告
      丙○○及丁○○，然核與上開勘驗結果不符，自不足採，
      又交警測量機車至一九一巷口距離為十五‧三公尺，然係
      機車遭碰撞後所在位置，與被告丙○○、丁○○開始離開
      現場之處所不同，亦不足以認定前開勘驗筆錄有何不實在
      之情事。再查，案發現場旁騎樓下雖未設置公共電話，惟
      臺北市○○路○段二０一號前之騎樓樑柱上，留有公用電
      話拆除之痕跡，有原審法院八十九年九月八日照片可稽，
      與警察於案發後拍攝臺北市○○路○段二０一號旁樑柱裝
      北市○○○路捷運車道下空地處，雖有裝設路燈，渠等藏
      坐地點前有整排路側停車，並種有相當數量之植栽，可部
      分阻斷路外視線，有勘驗照片足據，核與證人證述情節悉
      相一致。被告丁○○於肇事後雖因酒醉而處於精神耗弱之
      狀態，然其與丙○○明知駕車肇事撞擊警員致人死傷，未
      採取必要之救護措施並報警處理，相偕逃離現場，被告丁○○企圖躲避警方查緝之犯行及意圖，已甚灼然。
    (四)被告丙○○雖否認有教唆肇事逃逸之行為，然其於警詢及
      檢察官偵查時供承：車禍發生後，確有路人告訴我們說撞
      到人，渠因又累又怕而未報警，且有叫丁○○趕快跑，並
      拉著她離開等語。被告丁○○於警詢及偵查中亦陳稱：車
      上朋友告訴伊撞到警車趕快跑，就跟著一起跑；撞到警車
      後很害怕，且驚嚇過度，車禍後丙○○把伊拉出，叫伊趕
      快跑，伊問為什麼，丙○○就說先走再說，等一下再告訴
      你等語（見八十八年十月十九日警訊筆錄及檢察官八十八
      年十月十九日訊問筆錄）。足見被告丙○○確明知被告丁○○駕車肇事致人死傷後，教唆被告丁○○逃離現場，被
      告丁○○也確係因被告丙○○之造意，起意肇事逃逸，並
      與被告丙○○相偕棄車離開現場等情，彰彰甚明。
    (五)被告丙○○於本院前審聲請傳訊證人劉柏杉、陳文裕，證
      明汽車撞擊高溫會爆炸，叫被告等離去，丁○○自行下車
      逃離及傳訊證人范慕蘭證明丙○○當天才認識丁○○不到
      二小時，不可能教唆丁○○逃逸云云。惟查證人劉柏杉、
      陳文裕已多次作證明確，自無重覆傳訊之必要。至被告二
      人認識時間長短，與被告丙○○是否教唆犯罪，無必然關
      連，范慕蘭又不在被告教唆犯罪之現場，本件事證又已明
      確，亦無傳訊之必要，附此予以說明。
    綜上所述，被告等此部分所辯，亦屬事後避就翻異之詞，難
    以採信，被告等罪證明確，犯行亦屬已經證明。
肆、核被告丁○○所為，係犯刑法第一百八十五條之三服用酒類
    、不能安全駕駛動力交通工具而駕駛罪，刑法第二百七十六
    條第一項過失致人於死罪、同法第二百八十四條第一項前段
    過失傷害罪、同法第二百八十四條第一項後段過失致重傷罪
    ，及同法第一百八十五條之四駕駛動力交通工具肇事，致人
    死傷而逃逸罪。公訴人雖認被告丁○○所犯過失傷害、過失
    致重傷害、過失致人於死犯行部分，係犯刑法第二百七十一
    條第一項、第二項之殺人及殺人未遂罪嫌；然公訴人認定被
    告丁○○並非以六十公里速度駕車，係以證人王士勳、陳文
    裕之陳述，且肇事前已多次踫撞不明物體，經同車之田祚嚴
    屢喊停車，要求更換駕駛，仍以時速七、八十公里之速度前
    行，應已預見其駕車行為有致人於死之可能，竟持續駕車撞
    擊被害警車及執勤員警致人傷亡為依據；惟查：(1)被告丁○○自始堅決否認有不確定之殺人故意，且否認肇事時以時速
    七、八十公里行駛。公訴人所依據之證人臺北市政府警察局
    保安大隊第三中隊小隊長王士勳於檢察官偵查中陳稱：研判
    肇事車輛之時速應在七十公里以上云云，並於原審法院證稱
    ：依被告丁○○肇事車輛及受害巡邏警車撞毀情形研判，被
    告丁○○肇事時行車時速應在時速七十公里至一百公里之間
    云云；另證人陳文裕則稱：肇事車輛之速度約在時速七、八
    十公里以上云云。惟證人王士勳亦於原審自承：並未至現場
    勘查，亦未比對車輛撞擊情形，且未參酌車禍雙方之陳述，
    僅就車損情形判斷被告丁○○肇事時之車速（見原審法院八
    十九年八月十八日筆錄）；證人陳文裕亦於原審稱：係依據
    被告丁○○駕車從伊前方經過，有很大的衝擊聲及風速的感
    覺判斷，渠並不具有依車輛行駛風速及撞擊聲判斷車速之能
    力等語（見同前原審法院筆錄），俱足見前開證人對被告丁○○肇事車速之研判，並無足夠之資料，而屬個人推測之詞
    ，自不足採為被告丁○○確有以時速七十公里以上速度駕車
    證據；(2)被告丁○○駕車行經臺北市○○路時，緊急煞車，
    行經臺北市○○○路時，曾踫撞不明物體，固據證人田祚嚴
    陳述在卷，並無公訴人所指：被告丁○○一路多次緊急煞車
    及踫撞不明物體之行為。且不能因車輛有緊急煞車或是否碰
    撞不明物體，即推測被告駕車有不確定殺人犯意；(3)至被告
    丁○○於肇事前一日上午，固曾與其夫發生爭吵，向友人訴
    苦：不如死了，生不如死云云；於檢察官偵查時陳稱：因當
    日心情惡劣，帶二個小孩到海邊，想到丈夫上個月打人，早
    上又與其發生爭吵，所以打算帶小孩去死，因先生說要離婚
    ，不就去死云云；然其亦一再辯稱：覺得孩子是無辜的，所
    以未帶孩子去尋死，於昨夜十一時許至卡拉ＯＫ店唱歌喝酒
    ，結束後要回石牌，但丙○○還要喝，就開車送他等語（見
    檢察官八十八年十月十九日筆錄）；又稱：當日已分別接受
    外婆、孫爺爺之勸導，晚間復與友人田祚嚴飲酒澆愁，經田
    祚嚴開導後，覺得心情好多了等語（見原審法院八十九年七
    月十四日審判筆錄），並經證人田祚嚴於原審結證屬實（見
    原審法院八十九年七月十四日審判筆錄）。被告丁○○固因
    夫妻爭執一度萌自殺之念，惟至車輛肇事八十八年十月十九
    日凌晨二時十分許，已經消弭。且被告丁○○於檢察官初訊
    時堅稱「（你知道這樣情形下開車會撞死人嗎？）我沒有想
    到那麼多，我在肇事前心情就很亂，喝酒後更亂了」、「（
    你是否認為撞死人也不違背你的本意？）我覺得我昨天就該
    跳海自殺，這樣警員就不會死了」等語（見檢察官八十八年
    十月十九日訊問筆錄），對本案肇事致人死傷結果，堅決否
    認為其本意，且一再自責。證人田祚嚴與丙○○復於原審證
    稱：於吾家歌唱城離去後，渠等三人商議至天母地區唱歌飲
    酒，由被告丁○○駕車前往等語（見原審法院前開筆錄），
    顯見被告丁○○於肇事時駕駛車輛，尚有載朋友繼續作樂之
    動機及目的，何有以車輛肇事致人傷亡不違背其本意之主觀
    意圖？本件情節與一般酒後駕車過失肇事情節，並無二致。
    此外尚查無任何積極證據足資證明被告丁○○駕駛車輛致人
    於死傷並不違背其本意；是自難認被告丁○○所為，係屬殺
    人或殺人未遂之犯行，公訴人該部分起訴法條，尚有未洽，
    於起訴事實同一性之範圍內，應予變更。被告丙○○教唆被
    告丁○○犯刑法第一百八十五條之四駕駛動力交通工具肇事
    、致人死傷者而逃逸罪，應依刑法第二十九條第二項之規定
    ，依其所教唆之罪處罰之。被害人郭振洲於車禍重傷後，因
    智力嚴重受損、認知功能亦有障礙，已不能行使其告訴權；
    公訴人依被害人郭振洲家屬聲請，於八十九年九月二十七日
    指定其姐乙○○為代行告訴人、並由代行告訴人乙○○於當
    日向公訴人表示告訴之意，有公訴人於原審提出訊問筆錄在
    卷為據；該部分既已合法告訴，復經公訴人於起訴事實載明
    ，法院自應加以審理。被告丁○○以一行為觸犯刑法第二百
    七十六條第一項過失致人於死罪、第二百八十四條第一項前
    段過失傷害罪、第二百八十四條第一項後段過失致重傷害罪
    ，為想像競合犯，應依刑法第五十五條規定，從一重之過失
    致人於死罪處斷。被告丁○○所犯上開刑法第一百八十五條
    之三服用酒類、不能安全駕駛動力交通工具而駕駛罪、第二
    百七十六條第一項過失致人於死罪及同法第一百八十五條之
    四駕駛動力交通工具肇事，致人死傷而逃逸罪間，犯意各別
    ，行為互異，應予分論併罰。被告丁○○酒後駕車肇事，因
    而致人受傷及死亡，應依道路交通管理處罰條例第八十六條
    第一項之規定，就過失致人於死及過失致人重傷、過失傷害
    部分加重其刑。被告丁○○有事實欄所載犯罪科刑及執行記
    錄，其中八十三年間，因竊盜案件及違反麻醉藥品管理條例
    案件，分經臺灣臺北地方法院及臺灣板橋地方法院判決有期
    徒刑四月及有期徒刑六月，定應執行刑為有期徒刑九月，於
    八十五年十月四日執行完畢，有本院被告全國前案紀錄表附
    卷可稽；其於前案有期徒刑執行完畢後五年內，再犯本件有
    期徒刑以上之罪，均應論以累犯，依刑法第四十七條規定，
    加重其刑，所犯過失致人於死、過失致人重傷、過失傷害罪
    部分，遞予加重其刑。至刑法第十九條第二項雖規定：精神
    耗弱人之行為，得減輕其刑，惟有關單位三令五申大力宣導
    酒後不開車之際，被告丁○○猶貿然飲酒後駕車，任意行駛
    於公眾道路行駛，危害社會大眾生命、身體及財產安全，所
    肇致之傷亡極為慘重，釀成巨禍後，復未能給予傷者及時救
    助或報警處理，反逃離現場，意圖規避刑事責任，不能予以
    輕縱，爰不予減輕其刑。
伍、公訴意旨另以：被告丁○○酒後因不能安全駕駛，行經臺北
    市○○路時因緊急煞車，行經臺北市○○○路時踫撞不明物
    體，且行車時速在時速七、八十公里，其酒後駕車已致生公
    眾往來之危險，因認被告丁○○另涉有刑法第一百八十五條
    第一項之妨害公眾往來安全罪嫌。惟按犯罪事實，應依證據
    認定之，無證據不得推定其犯罪事實，刑事訴訟法第一百五
    十四條定有明文。本件被告丁○○駕車時速為六十公里，已
    如前理由貳─(八)─(1)部分所述，並無積極證據足以證明被告
    丁○○駕車時之時速高達七、八十公里。至證人田祚嚴雖於
    警詢及檢察官偵查中稱：被告丁○○酒後駕車有一次緊急煞
    車及一次踫撞不明物體云云；惟其並不知被告丁○○究係在
    何種情況下為緊急煞車及發生踫撞，致妨害公眾往來之安全
    。自不得以丁○○駕車曾有一次緊急煞車、一次踫撞不明物
    體，遽認所為致生陸路公眾往來之危險。至於被告丁○○駕
    車行至臺北市○○路○段一九九號雖肇致本案車禍，然未能
    以此推測被告丁○○有妨害公眾往來安全之犯意及行為。此
    外，復查無其他積極證據，足以證明被告丁○○涉有妨害公
    眾往來安全之罪行。因公訴意旨認與其前開有罪科刑之服用
    酒類，不能安全駕駛動力交通工具而駕駛罪部分，有方法結
    果之牽連犯裁判上一罪之關係，自無庸另為無罪之諭知。
陸、原審對被告丁○○酒後不能安全駕駛動力交通工具而駕駛罪
    、駕車肇事致人死傷而逃逸罪；被告丙○○教唆丁○○駕車
    致人死傷而逃逸罪部分，援引刑法第一百八十五條之三、第
    一百八十五條之四、第二十九條、第四十七條等規定。分別
    審酌被告丁○○、丙○○之品行、犯罪情節、犯罪後態度及
    其他一切情況，對被告丁○○服用酒類，不能安全駕駛動力
    交通工具而駕駛部分，判處有期徒刑五月；駕駛動力交通工
    具肇事，致人死傷而逃逸部分，判處有期徒刑一年。對被告
    丙○○教唆駕駛動力交通工具肇事，致人死傷而逃逸部分，
    判處有期徒刑九月。經核該部分判決認事用法，均無不當或
    違法，量刑亦屬妥適；公訴人依據告訴人等聲請，以原審關
    於該部分判決對肇事逃逸部分量刑過輕，被告丁○○、丙○○亦否認犯罪而提起上訴，均無理由，此部分上訴應予駁回
    。至被告丁○○過失致死、過失致重傷、過失傷害部分，原
    審為有罪科刑之判決，固非全屬無見。惟查：(一)本件執行攔
    檢勤務由郭振洲駕駛之警車，停車合於法令之規定，並無疏
    失，原審認警車停放亦有過失，尚有未當；(二)被告丁○○，
    行車超速之過失情節，係時速為六十公里，原審認係五十至
    六十公里，亦有未洽；(三)被告丁○○依道路交通管理處罰條
    例第八十六條第一項加重其刑，原審未援引刑法第十一條前
    段之規定，俾為適用所據，亦屬違誤。公訴人據告訴人等聲
    請仍認被告丁○○所為，構成殺人罪嫌，被告丁○○上訴意
    旨，仍執前詞，認警車亦有過失，其駕車已心神喪失，原審
    量刑過重，雖均不足採，然原審關於被告丁○○該部分判決
    既有可議，自應由本院將此部分撤銷改判。爰審酌被告丁○○之品行，其過失情節重大、肇事致嚴重傷亡、肇事後逃離
    現場，惡性非輕、迄今仍拒與被害人或其家屬為民事賠償及
    其他一切情狀，乃判處如主文第二項所示之刑，以資懲儆。
    丁○○上訴駁回部分所處之刑及撤銷改判部分所處之刑，並
    定其應執行之刑，如主文第四項所示。
柒、被告丁○○、丙○○經合法傳喚，無正當之理由不到庭，本
    院爰不待其到庭陳述，逕行判決。
據上論斷，應依刑事訴訟法第三百六十八條、第三百六十九條第
一項前段、第三百六十四條、第二百九十九條第一項前段、第三
百條、第三百七十一條，道路交通管理處罰條例第八十六條第一
項、刑法第十一條前段、第二百七十六條第一項、第二百八十四
條第一項、第五十五條、第四十七條、第五十一條第五款、罰金
罰鍰提高標準條例第一條前段判決如主文。
本案經檢察官吳慎志到庭執行職務。
中　　華　　民　　國　　94　　年　　1 　　月　　4 　　日
　　　　　　　　　交通法庭審判長法　官  許國宏
　　　　　　　　　　　　　　　　法　官  洪光燦
　　　　　　　　　　　　　　　　法　官  林勤純
上正本證明與原本無異。
酒後駕車部分，不得上訴。
過失致死部分，被告不得上訴。
肇事逃逸部分及公訴人就過失致死部分如不服本判決應於收受送
達後十日內向本院提出上訴書狀，未附理由時應於收受送達後十
日內向本院補提上訴理由書狀（均應按他造人數提出繕本）。
                                書記官  林旻弘
中　　華　　民　　國　　94　　年　　1 　　月　　6 　　日
附錄本案論罪科刑法條全文
刑法第185條之3
服用毒品、麻醉藥品、酒類或其他相類之物，不能安全駕駛動力
交通工具而駕駛者，處一年以下有期徒刑、拘役或三萬元以下罰
金。
刑法第185條之4
駕駛動力交通工具肇事，致人死傷而逃逸者，處六月以上五年以
下有期徒刑。
刑法第276條
因過失致人於死者，處二年以下有期徒刑、拘役或二千元以下罰
金。
從事業務之人，因業務上之過失犯前項之罪者，處五年以下有期
徒刑或拘役，得併科3000元以下罰金。
刑法第284條
因過失傷害人者，處六月以下有期徒刑、拘役或五百元以下罰金
，致重傷者，處一年以下有期徒刑、拘役或五百元以下罰金。
從事業務之人，因業務上之過失傷害人者，處一年以下有期徒刑
、拘役或一千元以下罰金，致重傷者，處三年以下有期徒刑、拘
役或二千元以下罰金。
